【裁判字號】    98,交易,241
【裁判日期】    981228
【裁判案由】    過失傷害
【裁判全文】
臺灣嘉義地方法院刑事判決             98年度交易字第241號
公  訴  人  臺灣嘉義地方法院檢察署檢察官
被      告  乙○○
上列被告因過失傷害等案件，經檢察官提起公訴（九十八年度偵
字第七九０三號），被告於準備程序中就被訴事實為有罪之陳述
，經本院裁定改依簡式程序審理，判決如下：
    主  文
乙○○服用酒類，不能安全駕駛動力交通工具而駕駛，處拘役伍
拾伍日，如易科罰金，以新臺幣壹仟元折算壹日；又過失傷害人
，處有期徒刑肆月，如易科罰金，以新臺幣壹仟元折算壹日。
    犯 罪 事 實
一、乙○○於民國九十八年十月三日晚間七時許至同日晚間九時
    許，在嘉義縣水上鄉忠和村鄰紅毛寮一號之三十六住處飲用
    啤酒後，明知其已達酒醉不能安全駕車之程度，竟仍駕駛車
    牌號碼B2—1897號自用小客車欲前往嘉義市○○路與友人相
    聚，而酒後駕車沿嘉義市○○○路由南往北行駛，於同日晚
    間十時四十分許，途經嘉義市○○○路永欽一號橋時，本應
    注意車輛行駛時，駕駛人不得酒醉駕車，應注意車前狀況，
    並應隨時採取必要之安全措施，以避免危險之發生，且汽車
    在雙向二車道行駛時，在劃有分向限制線之路段，不得駛入
    來車之車道內，而依當時情形天候晴、夜間有照明、路面乾
    燥、無缺陷、亦無障礙物，視距良好之情形，並無不能注意
    之情事，乙○○因酒力影響無法安全駕駛車輛，亦疏於注意
    車前狀況而跨越分向限制線駛入對向車道內，適對向（由北
    向南）由丙○○所駕駛，搭載乘客甲○○車牌號碼U4—0817
    號之自用小客車行駛而至，致使兩車發生碰撞，甲○○因此
    受有頭部外傷併腦震盪之傷害，丙○○因此受有左眼外傷性
    結膜鞏膜穿刺傷併玻璃體出血、右眼角膜刮傷、左邊眉骨撕
    裂傷及鼻子撕裂傷等傷害。乙○○在犯罪未被有偵查權之公
    務員或機關發覺前，即向據報到場處理之嘉義市政府警察局
    第一分局八掌派出所警員表明為肇事車輛之駕駛人，並自首
    接受裁判，而員警據報前往處理後，發現乙○○於駕車前曾
    有飲用酒類之情形，經施予呼氣酒精濃度測試，當場測得乙○○之呼氣酒精濃度高達每公升一點０五毫克，始查悉全情
    。
二、案經丙○○、甲○○訴由嘉義市警察局第一分局報告臺灣嘉
    義地方法院檢察署檢察官偵查起訴。
    理  由
一、本件係經被告乙○○於準備程序當庭表示認罪，而經本院裁
    定以簡式審判程序加以審理，則依據刑事訴訟法第二百七十
    三條之二、同法第一百五十九條第二項之規定，不適用傳聞
    法則有關限制證據能力之相關規定，合先敘明。
二、訊據被告乙○○就其於上揭時地，飲酒後已達無法安全駕駛
    之程度仍駕車，並在永欽一號橋跨越分向限制線駛入對向車
    道，而與告訴人丙○○駕駛之車輛發生車禍，車禍後為警測
    得呼氣酒精濃度為每公升一點０五毫克等情坦承不諱，核與
    告訴人丙○○、甲○○於警詢之指訴及偵查中之證述大致相
    符，並有酒精測定紀錄表、刑法第一百八十五條之三案件測
    試觀察紀錄表、道路交通事故現場圖、道路交通事故調查報
    告表（一）（二）各一份、現場照片二十四張在卷可稽（見
    警卷第十五頁、第十九頁、第二十二頁至第三十六頁）；而
    告訴人丙○○確實受有「左眼外傷性結膜鞏膜穿刺傷併玻璃
    體出血、右眼角膜刮傷、左邊眉骨撕裂傷及鼻子撕裂傷」之
    傷害，告訴人甲○○則受有「頭部外傷併腦震盪」之傷害，
    亦有長庚醫療財團法人嘉義長庚紀念醫院診斷證明書二份在
    卷可稽（見警卷第二十一之一頁至第二十一之二頁）。其次
    ，依現場圖所示之車輛碎片散佈位置，均係在告訴人丙○○
    駕駛之由北往南方向內側車道（即被告之對向車道）上，丙○○駕駛之車輛遭撞擊後停放在由北往南方向車道之外側車
    道，依上揭碎片散佈位置以觀，本件兩車發生碰撞之地點確
    實在告訴人丙○○所駕駛車輛之行向，始會在丙○○所駕駛
    之行向車道上，有眾多因車禍撞擊掉落之碎片，顯見被告確
    實有跨越分向限制線駛入對向車道無訛；再自前開車輛照片
    顯示，被告所駕駛之自小客車左前方撞擊毀損，告訴人丙○○駕駛之車輛為左側車身遭撞擊毀損，亦堪佐證應係被告左
    側車頭甫跨越分向限制線時，即與對向駛至之告訴人丙○○
    車輛車身發生撞擊，因而產生被告車輛左側車頭、告訴人丙○○車輛左側車身有嚴重撞擊痕跡情形，依上揭撞擊地點在
    告訴人丙○○行向車道，兩車撞擊位置，亦徵被告未注意對
    向已駛至之告訴人丙○○車輛，未注意車前狀況即貿然跨越
    分向限制線，而與前方由北往南方向前行至肇事地點由丙○○駕駛搭載甲○○之車輛發生碰撞，肇致告訴人丙○○、甲○○受有傷害等情，要屬無疑。
三、按汽車行駛時，駕駛人應注意車前狀況，並隨時採取必要之
    安全措施；汽車在未劃設慢車道、設有慢車道之雙向二車道
    行駛時，在劃有分向限制線之路段，不得駛入來車之車道內
    ；汽車駕駛人飲用酒類後其吐氣所含酒精濃度超過每公升０
    點二五毫克或血液中酒精濃度超過百分之０點０五以上者，
    不得駕車，道路交通安全規則第九十四條第三項前段、第九
    十七條第一項第二款、第二項、第一百十四條第二款分別定
    有明文。查本件被告駕駛自小客車，其呼氣酒精濃度為每公
    升一點０五毫克，且於行經上開有劃設慢車道之雙向二車道
    ，在劃有分向限制線之路段行駛時，理應知悉不得跨越分向
    限制線駛入來車車道並注意車前狀況，以防危險發生，而被
    告係合法考領有駕駛執照之人，此有卷附證號查詢汽車駕駛
    人資料可據，是其對於應遵守上開規定自應知之甚稔，且依
    卷附之道路交通事故調查報告表所載，本件肇事當時係天氣
    晴、夜間有照明、路面乾燥無缺陷、無障礙物、視距良好，
    並無不能注意之情狀，被告並無不能注意之情事，詎仍疏未
    注意上開規定，因而肇事，致告訴人丙○○、甲○○受有上
    述之傷害，足見被告於本件車禍確有違反上述交通安全規則
    之過失至明，且被告過失行為與告訴人之傷害結果間，顯具
    有相當因果關係。綜上，被告普通過失傷害之犯行堪以認定
    。
四、核被告所為，係犯刑法第二百八十四條第一項之過失傷害罪
    及第一百八十五條之三服用酒類不能安全駕駛動力交通工具
    而駕駛罪。被告以一駕駛行為，造成丙○○、甲○○受有普
    通傷害，係一行為觸犯數罪名，為想像競合犯，依刑法第五
    十五條之規定，從一重過失傷害罪處斷。又被告所犯上開不
    能安全駕駛動力交通工具而駕駛罪，及過失傷害二罪間，犯
    意各別，行為互殊，應予分論併罰。再按汽車駕駛人，酒醉
    駕車，因而致人受傷或死亡，依法應負刑事責任者，加重其
    刑至二分之一，道路交通管理處罰條例第八十六條第一項定
    有明文。被告肇事後為警查獲，測得其呼氣酒精濃度已達每
    公升一點０五毫克，足認被告已屬酒醉後駕車，是其酒醉駕
    車肇事因而致人受傷，所犯過失傷害部分，依法應負刑事責
    任，依道路交通管理處罰條例第八十六條第一項規定加重其
    刑。另被告於本件車禍肇事後，在偵查機關尚不知何人為犯
    罪嫌疑人時，主動向前來處理之警員張榮勳表示為其駕車肇
    事，有自首情形紀錄表、本院公務電話記錄二份在卷足憑（
    見警卷第十八頁、本院卷第二十七頁至第二十八頁），參以
    被告事後並未逃避偵審之事實，就過失傷害部分，應認本件
    被告合於自首之要件，應依刑法第六十二條前段之規定減輕
    其刑，並依法先加後減之。至被告酒醉駕車部分，依卷附刑
    法第一百八十五條之三案件測試觀察紀錄表亦記載查獲原因
    為「交通事故處理發現」，尚非因被告自首而查獲，足見警
    員業已發覺其服用酒類不能安全駕駛而駕駛之行為後，被告
    始就上開犯行自白，故就服用酒類不能安全駕駛而駕駛之犯
    行而言，被告尚無成立自首可言，附此敘明。
五、爰審酌被告明知酒精成分對人之意識能力具有不良影響，酒
    後駕車對一般往來之公眾及駕駛人自身皆具有高度危險性，
    其呼氣酒精濃度為每公升一點０五毫克；酒後駕車造成告訴
    人丙○○、甲○○受傷；被告就本件車禍應負全部肇事責任
    之過失程度；未能賠償告訴人，及坦承犯行之犯後態度等一
    切情狀，分別量處如主文所示之刑，並諭知易科罰金之折算
    標準，以資儆懲。
據上論斷，應依刑事訴訟法第二百七十三條之一第一項、第二百
九十九條第一項前段，道路交通管理處罰條例第八十六條第一項
，刑法第一百八十五條之三、第二百八十四條第一項前段、第五
十五條、第六十二條前段、第四十一條第一項前段，刑法施行法
第一條之一第一項、第二項前段，判決如主文。
本案經檢察官王振名到庭執行職務
中    華    民    國    98    年    12    月    28    日
                交通法庭    法  官  黃琴媛
上列正本證明與原本無異。
如不服本判決，應於判決送達後10日內向本院提出上訴狀（應附
繕本）。告訴人或被害人如對於本判決不服者，應具備理由請求
檢察官上訴，其上訴期間之計算係以檢察官收受判決正本之日期
為準。
中    華    民    國    98    年    12    月    28    日
                            書記官  洪敏芳
附錄本判決論罪法條：
中華民國刑法第185條之3
服用毒品、麻醉藥品、酒類或其他相類之物，不能安全駕駛動力
交通工具而駕駛者，處1年以下有期徒刑、拘役或科或併科15 萬
元以下罰金。
中華民國刑法第284條第1項
因過失傷害人者，處 6 月以下有期徒刑、拘役或 5 百元以下罰
金，致重傷者，處 1 年以下有期徒刑、拘役或 5 百元以下罰金
。

司法院資訊處製作；財團法人民間司法改革基金會備份。
